臺灣高等法院高雄分院民事判決　九十二年度上字第二四八號
　　　上　訴　人
　　　即反訴原告　乙○○
　　　被　上訴人
　　　即反訴被告　甲○○
　　　訴訟代理人　蔡淑媛律師
當事人間確認本票債權不存在等事件，上訴人對於中華民國九十二年九月十七日臺灣
屏東地方法院九十二年訴字第二七九號第一審判決提起上訴及反訴，本院於九十三年
七月二十七日言詞辯論終結，判決如下：
　　　主　　　文
原判決關於命上訴人給付被上訴人新台幣壹佰肆拾萬壹仟肆佰玖拾元及利息部分
暨訴訟費用之裁判（確定部分除外）廢棄。
前開廢棄部分，被上訴人在第一審之訴及假執行之聲請駁回。
其餘上訴駁回。
反訴被告應給付反訴原告新台幣貳佰壹拾肆萬捌仟柒佰柒拾肆元及自九十三年四月七
日起至清償日止，按年利率百分之五計算之利息。
其餘反訴駁回。
本訴部分第一、二審訴訟費用（確定部分除外）由上訴人負擔二分之一，餘由被上訴
人負擔，反訴訴訟費用由反訴被告負擔八分之七，餘由反訴原告負擔。
　　　事實及理由
一、本件上訴人一審受敗訴判決，上訴本院後主張以其代被上訴人繳付之房屋貸款抵
    銷被上訴人之請求尚有餘額，就其餘額部分提起反訴，核與民事訴訟法第四百四
    十六條第二項第三款規定相符，應予准許，合先明。
二、被上訴人起訴主張：兩造原為夫妻，於八十七年三月間簽訂離婚協議書，被上訴
    人同意給付上訴人一百五十萬元，而簽發如附表編號一之本票交付，惟上訴人未
    依約至戶政機關辦理離婚登記，嗣兩造再於同年五月四日簽訂離婚協議書，被上
    訴人同意給付上訴人一百五十萬元，並按期支付兩造所生之女汪婷暄之教養費，
    而將第三人北海岸工程有限公司為發票人面額一百五十萬元之支票（八十七年五
    月廿一日發票，票號0000000號）一張及被上訴人簽發之附表編二、三之
    本票暨給付女兒教養費之本票共計二十五張交付上訴人，惟上訴人將上開第三人
    之支票兌現後，並未依約辦理離婚登記，被上訴人乃於同年七月向台北地方法院
    訴請離婚，並經判決確定在案（該院八十七年婚字第三四一號，八十八年十一月
    一日判決），兩造協議離婚既不生效力，則上訴人受領之上開支票款一百五十萬
    元自應返還，其依附表三張本票所為裁定強制執行所得五十二萬六千八百二十六
    元亦應返還，附表三張本票雖經上訴人聲請裁定准予強制執行，惟兩造間既未依
　　協議離婚完成離婚登記，則上訴人依據協議離婚受領之三張本票自應返還，其本
　　票債權自屬不存在。乃聲明求為判決：(一)確認上訴人持有被上訴人簽發如附表所
　　示本票三張債權不存在。(二)上訴人應給付被上訴人二百零二萬六千八百二十六元
　　及法定遲延利息。
三、上訴人則以：被上訴人交付第三人之支票面額一百五十萬元，上訴人收受並予兌
    現後，用以清償被上訴人債務（指購屋房貸），且被上訴人默示其簽發附表本票
    之協議繼續適用於判決離婚，上訴人受領強制執行所得，並非無法律上之原因，
    且上訴人對被上訴人另有台灣高等法院八十八年訴字第二八０號判決及台北地方
    法院八十八年北簡字第一四０九二號等執行名義之債權，應予扣除五十九萬五千
    三百三十三元。
四、原審審理結果判決：(一)確認被告（上訴人）持有原告甲○○（被上訴人）簽發如
    附表所示之本票債權不存在，(二)被告應給付原告甲○○一百四十三萬一千四百九
    十三元及自九十二年八月七日起至清償日止，按週年利率百分之五計算之利息，
    (三)原告其餘之訴駁回。（另一審原告汪海榮之訴部分判決駁回後，原告汪海榮未
　　上訴而確定。原告甲○○一審敗訴部分亦未附帶上訴）。上訴人乙○○不服原判
    決，並在本院主張，自八十七年六月起至九十二年十月份止，共計代償房貸款三
    百九十萬八千六百九十五元，抵銷原判決命上訴人給付被上訴人一百四十三萬一
    千四百九十三元後，被上訴人應給付上訴人二百四十七萬七千二百零二元。上訴
    聲明：(一)原判決不利於上訴人部分廢棄。(二)廢棄部分，被上訴人在第一審之訴及
    假執行之聲請均駁回。(三)一、二審訴訟費用由被上訴人負擔。(四)如受不利判決願
    供擔保免為假執行。反訴部分聲明：(一)反訴被告應給付反訴原告二百四十七萬七
    千二百零二元及自反訴狀繕本送達之翌日起至清償日止，按年利率百分之五計算
    之利息。(三)反訴訴訟費用由反訴被告負擔。被上訴人答辯聲明：(一)上訴駁回。(二)
    第二審訴訟費用由上訴人負擔。(三)反訴原告之訴駁回。(四)反訴訴訟費用由反訴原
    告負擔。
五、經本院爭點整理結果，兩造對下列事項不爭執：
　(一)被上訴人甲○○對兩造間下列三項訴訟案件之確定裁判願負完全清償之責，且上
    開三案，在上訴人乙○○向屏東地方法院聲請強制執行即九十一年執字第一０八
    七九號之前，已受償之金額及尚未受償之本金及利息如下：
　　(1)台灣高等法院八十八年訴字第二八０號債權金額五十萬元：本金受償二萬三千
      九百十一元，遲延利息自八十八年七月二十三日起至九十二年一月十三日止，
      按年利率百分之五計算為八萬六千九百八十六元，再加執行費三千五百元。此
      部分尚未受償金額為五十六萬六千五百七十五元。
　　(2)台灣台北地方法院八十八年北簡聲字第一八號債權額二千八百三十七元：本金
      受償一百零一元，尚未受償金額為二千七百三十六元。
　　(3)臺灣台北地方法院八十八年北簡字第一四０九二號債權額二十五萬六千四百元
　　　：本金受償五萬一千三百三十四元，遲延利息自八十八年八月二十八日至九十
　　　二年一月十三日止，按年利率百分之五計算為五萬二千零五十三元，再加執行
　　　費四萬一千一百九十五元，此部分尚未受償之金額為二十九萬八千三百十四元
　　　。
　　以上三項總計尚未受償金額為八十六萬七千六百二十五元，被上訴人甲○○於屏
　　東地方法院九十一年執字第一０八七九號強制執行程序中，於九十二年一月十三
　　日以其父汪海榮名義匯款一百萬元予上訴人乙○○，並聲明願清償上開三件有執
　　行名義之債務，則抵償結果，尚餘十三萬二千三百七十五元，為上訴人乙○○應
　　返還被上訴人之金額。（見九十三年四月二十七日準備程序筆錄）
　(二)甲○○之前以第三人北海岸工程有限公司為發票人，發票日八十七年五月二十一
　　日，票號ＫＤ0000000號面額一百五十萬元支票一張，交予乙○○，並已
　　由乙○○收執兌現。（見同上筆錄）(三)原判決附表所示本票三張，經上訴人分別
　　聲請裁定強制執行，並經強制執行受償情形，詳如下列：（見九十三年七月六日
　　準備程序筆錄）
    (1)編號一，發票日八十七年三月五日，面額一百五十萬元，票號０七四四二八號
      ，經屏東地方法院八十九年票字第一００號裁定強制執行，由台南地方法院八
      十八年執字第二五二八一號，參與分配受償七萬四千五百五十三元（其中一萬
      零五百元為執行費，實際受償為六萬四千零五十三元）。
　　(2)編號二，發票日八十七年五月四日，面額二十一萬元，票號０七四四二九號，
　　　經台北地方法院八十八年票字第三一五七三號裁定強制執行，受償情形為台北
　　　地方法院八十九年執字第二九一一號受償四萬四千一百三十八元（其中一千九
　　　百八十元為執行費），再於台南地方法院八十八年執字第二五二八一號受償六
　　　千六百六十三元。本件共受償金額為四萬八千八百二十一元。
　　(3)編號三，發票日八十七年五月四日，面額三十七萬八千元，票號０七四四三０
      號經屏東地方法院八十九年票字第八五五號裁定強制執行，於台南地方法院八
      十八年執字第二五二八一號參與分配（九十年執字第一一一０號，併案分配）
      受償一萬七千三百十八元（其中二千六百四十六元為執行費，實際受償金額為
      一萬四千六百七十二元）。
　　　以上事實為兩造所不爭執，並經本院調借台南地方法院八十八年執字第二五二
　　　八一號卷（含九十年執字第一一一０號及九十年執字第一七一一七號卷）及屏
　　　東地方法院九十一年執字第一０八七九號卷查明屬實。
六、兩造之爭點為：(一)原判決附表所示本票三張，上訴人主張待本票兌現才辦理離婚
    手續，無法完成離婚手續是被上訴人不去辦才造成，且這是被上訴人自願給付，
    上訴人自有權聲請本票裁定強制執行。被上訴人則主張：本票三張是雙方協議離
    婚手續完成才為給付，因上訴人拒不辦理，被上訴人才訴請台北地方法院判決離
    婚，該本票三張，是雙方協議離婚契約之一部分，既未履行協議離婚，上訴人無
    權受償上開三張本票之債權。(二)上訴人主張依上證三兩造離婚協議書約定，上訴
　　人名義之台北縣新店市○○段僑愛六路七－一號房屋，上訴人願有條件歸讓予被
　　上訴人，被上訴人應支付上訴人二百萬元，且自八十七年六月起，房屋貸款即應
　　由被上訴人負責。上訴人自八十七年六月迄九十二年十月共計代償分期款二百六
　　十萬八千六百九十五元及兩造共同簽發本票面額一百三十萬元，向土地銀行貸款
　　以償還房貸部分，亦代為清償，共計三百九十萬八千六百九十五元，應由被上訴
　　人償還，願與前揭應返還被上訴人之部分為抵銷。有餘部分則反訴請求被上訴人
　　給付。被上訴人則以房屋貸款乃是上訴人應負責之債務，且上訴人所稱上開離婚
　　協議書，被上訴人否認其真正。上訴人聲請訊問見證人楊榮順、朱晉坤。
七、茲就兩造爭點及本院判斷，分論如下：
　(一)被上訴人在屏東地方法院九十一年執字第一０八七九號強制執行程序中於九十二
    年一月十三日到院陳述願清償八十七萬多元，其餘債務有意見將另提起民事訴訟
    ，願先清償一百萬元（見該卷筆錄影本），上訴人並自承有收到被上訴人於九十
    二年一月十三日以其父汪海榮名義匯款一百萬元。因上訴人對被上訴人已取得確
    定裁判及和解筆錄之執行名義分別為臺灣高等法院八十八年訴字第二八０號，台
    北地方法院八十八年北簡聲字第一八號、台北地方法院八十八年北簡字第一四０
    九二號共三件，除先前於台北地方法院及台南地方法院受償部分外，上開三案總
    計尚未受償金額為八十六萬七千六百二十五元（詳如本院九十三年四月二十七日
    爭點整理內容），與被上訴人在民事執行處約略陳述之願清償八十七萬多元相同
　　，雖屏東地方法院執行法官未依據債務人（即甲○○）之意願及債權人（即乙○
　　○）聲請更正債權憑證記載之受償情形，惟兩造已在本院審理中一致同意，上開
　　三件執行名義，已由債務人清償完畢。被上訴人在該執行程序所清償之一百萬元
　　，尚有餘額十三萬二千三百七十五元部分，上訴人應予返還被上訴人。
　(二)原判決附表所示之本票三張，分別經上訴人持以聲請法院裁定強制執行，並分別
    在台北地方法院及台南地方法院部分受償，詳如前述兩造不爭執行事項之記載，
    並有各該債權憑證之記載（債權憑證上所載關於上開本票三張之執行名義在屏東
    地方法院九十一年執字第一０八七九號之受償金額為該院執行處未依兩造意願所
    為之誤載，亦即被上訴人在該院執行程序中所匯款一百萬元，供作清償兩造前述
    三件裁判確定之執行債權，本票三張之債權，因有爭議而未作分文清償，此為兩
    造在本院所為爭點整理之結論）。按附表所示本票三張，確為兩造協議離婚約定
    時（指八十七年三月間及同年五月四日二次協議），由被上訴人簽發交由上訴人
    收受，此項事實為兩造所不爭執，兩造既未依據上開協議完成離婚程序，兩造之
    離婚，係由被上訴人於八十七年七月十四日訴請台北地方法院裁判離婚，有該院
    八十七年婚字第三四一號案卷及判決一份在卷可稽，則依該協議而交付之本票三
    張，自應返還發票人，上訴人未返還被上訴人，而持以分別聲請法院裁定強制執
    行，自有未合，被上訴人據以訴請確認上訴人對附表本票三張之債權不存在，自
    屬有據，原審就此部分為上訴人敗訴之判決，核無不合，此部分上訴人之上訴為
    無理由，應予駁回。而附表所示本票三張，經上訴人聲請裁定本票強制執行後，
    分別受償金額，詳如前述爭點整理結果，兩造不爭執部分之記載，並有各該債權
    憑證影本在卷足憑，總計附表本票三張，上訴人已受償之金額合計為十二萬七千
    五百四十六元（64,053元+48,821元+14,672=127,546元），上訴人就附表本票三
    張之債權既不存在，則其總計受償之十二萬七千五百四十六元，被上訴人主張依
    不當得利之法律關係請求上訴人返還，為有理由，自應返還被上訴人。
　(三)上訴人自認被上訴人於八十七年五月間交付第三人北海岸工程有限公司簽發面額
    一百五十萬元，票號ＫＤ0000000號發票日為八十七年五月二十一日之支
    票由其提示兌現，並有該支票影本在卷可稽，（見被上訴人九十三年四月二日書
    狀附件一、本院卷第一四四頁），則此部分一百五十萬元，亦應返還被上訴人。
　　綜上(一)(二)(三)項合計，上訴人應返還被上訴人之金額為一百七十五萬九千九百二十
    一元（132,375元+127,546元+1,500,000元=1,759,921元）。
　(四)次查，上訴人提起反訴主張：坐落台北縣新店市○○○路七－一號房屋所有權雖
    登記為上訴人名義，惟依不動產買賣契約書所載買受人為被上訴人甲○○，因兩
    造當時為夫妻，僅信託登記為反訴原告即乙○○名義，本案原審判決亦作如此認
    定，反訴被告竟自八十七年六月份起即未支付房貸，則自八十七年六月份起至九
    十二年十月份為止，反訴原告共計代償房貨之本金、利息、違約金等共計二百六
    十萬八千六百九十五元及代償另筆房屋信用貸款一百三十萬元，合計為三百九十
    萬八千六百九十五元，為反訴被告積欠反訴原告之債務，如認原審判決命上訴人
    應給付被上訴人一百四十三萬一千四百九十三元（純是假設），則反訴原告主張
    抵銷結果，反訴被告仍應給付反訴原告二百四十七萬七千二百零二元。反訴被告
    則以：前揭房屋既登記為反訴原告所有，自應由反訴原告負責繳清房貸（含抵押
    貸款及信用貸款），反訴被告不負償還之責，反訴原告主張上開房屋係信託登記
    為反訴原告之名義，反訴被告否認之，自應由反訴原告負舉證責任，倘反訴原告
    所言為真，為何自購屋後皆係由反訴原告繳付貸款，而非反訴被告自行繳付，反
    訴原告所言，有違經驗法則，且兩造於八十八年十一月經判決離婚後，迄反訴被
    告提起本案之本訴時，期間已逾三年，從未見反訴原告向反訴被告請求返還所謂
　　之代墊房屋貸款，足見反訴原告之主張不足採。經查：
　　(1)兩造於八十四年十一月二十六日結婚，（見兩造離婚判決，台北地方法院八十
      七年度婚字第三四一號、附本院卷一五六－一六八頁），系爭房地即坐落台北
      縣新店市○○段木柵小段000－0000號權利範圍一０、０００分之二八
      二及其地建物建號一八六五七號門牌台北縣新店市○○○路七－一號於八十四
      年八月八日由反訴被告甲○○為買受人，向原所有權人伍祖德，以七百八十萬
      元承買，有兩造不爭之不動產買賣契約書影本附原審卷可稽（原審卷八０－八
      九頁），除簽約金七萬元外，第一期款八十四年八月二十二日一百五十萬元，
      即由反訴被告之父汪海榮所支付（見本案一審共同原告汪海榮之主張，一審卷
      第六頁，及第三八頁，一審判決書誤載為八十九年二十一日，未載何月，此部
      分原審判決汪海榮敗訴後未上訴而確定）。足見反訴原告並非系爭房地之購買
      者，僅係受託登記為所有權之人。
　　(2)系爭房屋登記為反訴原告所有名義後，隨即於八十四年九月廿三日台灣土地銀
      行辦理最高限額六百萬元之抵押登記，因反訴原告登記為該不動產之所有權人
      ，故抵押權設定契約以反訴原告為抵押之義務人兼債務人（見台灣土地銀行新
      店分行九十三年五月二十四日函及附件，本院卷第一九六、一九七頁），而不
      足部分，另辦理一百三十萬元之信用借款，由兩造於八十四年九月十一日為共
      同發票人，簽發面額一百三十萬元之本票予土地銀行，經審核後，於八十四年
      十一月六日核撥該一百三十萬元貸款，有該本票影本附一審卷第八九頁可證，
      而該筆貸款，反訴被告除與反訴原告共同簽發上開本票外，同時亦為該筆貸款
      之連帶保證人即身分證字號為Ｚ000000000號，該筆貸款並於八十七
      年九月二十四日清償完畢，有台灣土地銀行新店分行九十三年二月十日店放字
      ０九三０００００五八號函及附件在本院第一一０－一一一頁）益證系爭房地
　　　為反訴被告所購無訛，僅信託登記為反訴原告名義。
　　(3)兩造於八十七年三月與五月間先後以書面協議離婚（見上開離婚判決書之記載
　　　），惟該二次之協議離婚書均無見證人，嗣於同年六月間又另簽訂協議離婚書
　　　（見本院卷第二二－二三頁），反訴被告雖否認該份離婚協議書，惟查該離婚
　　　書確為兩造之協議結果，非但有該書面文件可稽，並經見證人楊榮順證述綦詳
　　　，楊榮順證稱：「他們二人確實有簽名蓋章後，我才簽名，我與另一名見證人
　　　朱晉坤是工作夥伴，我們的老闆是甲○○公司的下包商，甲○○告訴我們老闆
　　　他們夫妻的事情，是我們老闆請我們二人去當他們離婚見證人，當時工地是在
　　　做教養院的連續壁工程，甲○○是我們的工地主任」「簽完離婚協議書後，乙
　　　○○有拿幾張本票給我保管，後來甲○○與乙○○沒有依約去辦離婚登記，所
　　　以由我將前開本票再交還乙○○，我知道有房子貸款或孩子扶養費用，但確實
　　　有幾張，金額多少我已忘了」（見九十三年六月十六日本院準備程序筆錄），
　　　上開離婚協議書甲○○之簽名筆跡與印文，核與甲○○在其離婚案件中所舉兩
　　　造於八十七年五月四日離婚協議書之簽名及印文並無明顯不符之處，參酌見證
　　　人楊榮順之證述，應認兩造確有該協議，雖兩造嗣後未依協議完成離婚戶籍登
　　　記，另由甲○○向台北地方法院訴請裁判離婚，惟該協議離婚之真正不容否認
　　　。況且兩造間離婚之訴事件，僅就離婚關係為裁判，關於夫妻財產之分配則未
　　　併予審判，是以依該協議離婚第二項約定：乙○○名下位於台北縣新店市○○
　　　段僑愛六路七－一號房屋一棟，乙○○願有條件歸讓甲○○全權處理（包括房
　　　屋修繕，出售，過戶，自住等法律上之程序乙○○均應配合辦理）惟甲○○必
　　　須支付二百萬元予乙○○，本件生效日先支付五十萬元，另一百五十萬元，必
　　　須於六個月內付清。另本件之房屋銀貸自即日起亦由甲○○負責繳納，不得有
　　　誤，本件標的物如提前售出時，上述款項亦須提前付清。（見本院卷二十二頁
　　　），上開離婚協議書中關於系爭房屋處理及分配之約定，堪認為兩造財產分配
　　　之約定，又兩造於八十四年十一月廿六日才結婚，而系爭房屋於八十四年八月
　　　八日由反訴被告出面向案外人承購時，兩造充其量僅是男女朋友關係，甚而至
　　　談論婚嫁之階段而已，而買賣當時，反訴原告並無約定負責出資若干元，反訴
　　　被告亦無表明係要贈與系爭房屋予反訴原告，則反訴原告主張其取得系爭房屋
　　　之所有權名義，係基於信託關係而取得，參酌兩造於前揭最後一次離婚協議並
　　　由證人楊榮順、朱晉坤作證之約定事項，及系爭房屋八十四年八月四日買賣契
　　　約，反訴被告父子給付部分價金，及反訴被告於買賣之初，除交付其父汪海榮
　　　之一百五十萬元票款支付第一期款，及八十四年九月十一日簽發一百三十萬元
　　　本票予土地銀行，並於八十四年八月八日簽發票面額六百零七萬元，八十四年
　　　十月十日到期之本票（票號0000000號，見一審卷八七頁）等事證，綜
　　　上各情，客觀上堪以推論系爭房地登記為反訴原告名義係基於信託關係，尚難
　　　苛責兩造當初應訂信託契約，反訴原告主張之信託關係，應屬可採。次按兩造
　　　嗣後婚姻出現裂痕而協議離婚，最後並以書面協議反訴原告前揭因信託關係而
　　　取得所有權名義之房屋歸讓予反訴被告，並由反訴被告付給反訴原告二百萬元
　　　，且自八十七年六月份起之房貸由反訴被告負責繳納。則反訴原告自八十七年
　　　六月份起至九十二年九月三十日止，共計代繳關於五百萬元抵押貸款部分之攤
　　　還本金、利息、違約金共計二百六十萬八千六百九十五元（見反訴原告上訴狀
　　　所附上證四號統計表及台灣土地銀行新店分行第000000000000－
　　　0帳戶乙○○長期擔保放款帳戶往來明細影印表（本院卷第八六－一至一０三
　　　頁），另兩造共同於八十四年九月十一日簽發面額一百三十萬元之本票交付前
　　　開銀行，並由該銀行於同年十一月六日核准貸放中期放款一百三十萬元，帳戶
　　　為0000000000000號，並由反訴被告為連帶保證人，該筆貸款至
　　　八十七年九月廿四日已全部還清（見本院卷一一０頁之附件明細表），兩項共
　　　計由反訴原告代墊償還系爭房屋之貸款本息及違約金共計三百九十萬八千六百
　　　九十五元，堪以認定。反訴原告主張以之抵銷前揭應返還反訴被告之款項，核
　　　與民法第三百三十四條第一項前段規定相符，自屬可採。其計算方式為：
      3,908,695元-1,500,000元-132,375元-127,546元 =2,148,774元，亦即反訴被
      告應給付反訴原告新台幣二百十四萬八千七百七十四元及自反訴狀繕本送達翌
      日即九十三年四月七日起至清償日止按年利率百分之五計算之法定遲延利息，
      反訴原告超過部分之請求為無理由，應予駁回。原判決就本訴部分關於確認上
      訴人就附表三張本票債權不存在部分，核無不合，此部分上訴人之上訴為無理
      由，應予駁回，詳如前述。原判決關於命上訴人給付被上訴人一百四十三萬一
      千四百九十三元及法定遲延利息部分，經前述上訴人以其代償房屋貸款，被上
      訴人應返還之款項抵銷上訴人應返還予被上訴人之款項後，尚有餘款而提起反
      訴、本院判決准予抵銷後，原判決關於命上訴人給付被上訴人款項部分即非正
      當，此部分上訴人之上訴為有理由，應予廢棄，並駁回被上訴人此部分在第一
      審之訴。
　　　又反訴原告於準備程序中已明其先就代償房貸款項部分提起反訴為抵銷之主
　　　張，關於兩造之女汪婷暄扶養費，反訴被告應負擔部分，保留請求（見九十三
　　　年四月六日反訴狀所載本院卷第一五四頁）九十三年四月二十七日協議整理爭
　　　點時，仍表示小孩的扶養費不在反訴請求範圍，至九十三年七月六日準備程序
　　　終結時，仍表示小孩子的扶養費部分不在反訴的範圍（見本院卷九十三年七月
　　　六日筆錄），則反訴原告於九十三年七月二十七日言詞辯論時追加主張應抵銷
　　　小孩子八十七年六月迄今一百五十二萬二千元至少反訴被告應負擔二分之一即
　　　七十六萬一千元，即不得加以審酌，兩造其餘主張與舉證，核與判斷結果不生
　　　影響，不予一一論述，附此明。
八、據上論結，上訴為一部有理由，一部無理由，反訴為一部有理由，一部無理由，
　　依民事訴訟法第四百四十九條第一項、第四百五十條、第七十九條判決如主文。
中　　　華　　　民　　　國　　九十三　　年　　　七　　　月　　三十　　　日
　　　　　　　　　　　　　　　　　　　　　　　　民事第一庭
~B1審判長法官　黃金石
~B2法　　　官　吳登輝
~B3法　　　官　魏式璧
正本係照原本作成。
如對本判決上訴，須於判決送達後二十日內向本院提出上訴狀，未表明上訴理由者，
，應於上訴後二十日內向本院提出理由書（均須按他造當事人之人數附繕本）。上訴
時應提出委任律師或具有律師資格之人之委任狀，並依附註條文規定辦理。
中　　　華　　　民　　　國　　九十三　　年　　　八　　　月　　　二　　　日
~B法院書記官　白　蘭
附註：
民事訴訟法第四百六十六條之一：
對於第二審判決上訴，上訴人應委任律師為訴訟代理人，但上訴人或其法定代理人具
有律師資格者，不在此限。
上訴人之配偶、三親等內之血親、二親等內之姻親，或上訴人為法人、中央或地方機
關時，其所屬專任人員具有律師資格並經法院認為適當者，亦得為第三審訴訟代理人。
第一項但書及第二項情形，應於提起上訴或委任時釋明之。
附表：
┌──┬────────┬───────────┬───────┬──────┐
│編號│ 發　　票　　日 │　到　　　期　　　日　│票　面　金　額│　本票號碼　│
├──┼────────┼───────────┼───────┼──────┤
│　一│八十七年三月五日│八十七年三月五日　　　│一百五十萬元　│０七四四二八│
├──┼────────┼───────────┼───────┼──────┤
│　二│八十七年五月四日│八十七年十二月三十一日│二十一萬元　　│０七四四二九│
├──┼────────┼───────────┼───────┼──────┤
│　三│八十七年五月四日│八十八年十二月三十一日│三十七萬八千元│０七四四三０│
└──┴────────┴───────────┴───────┴──────┘
                                                                         ＫＱ
